臺灣基隆地方法院刑事判決　　　　　　　　　　　　　　九十一年度易字第二三號
　　公　訴　人　臺灣基隆地方法院檢察署檢察官
　　被　　　告　己○○
右列被告因詐欺案件，經檢察官提起公訴 (九十年度偵緝字第二五九號)，本院判決
如左：
    主  文
己○○意圖為自己不法之所有，以詐術使人將本人之物交付，處有期徒刑陸月，如易
科罰金以參佰元折算壹日。
    事  實
一、己○○曾於民國七十六年間，犯竊盜罪，經台灣高等法院判處有期徒刑十月確定
    ，於七十七年二月九日執行完畢（不構成累犯），素行不端，猶不知悔改，復意
    圖為自己不法之所有，於九十年五月三日，至台北市○○街九十七號乙○○開設
    之甲○○○車股份有限公司（下稱大安公司），向其職員章博翔詐稱：欲租用汽
    車營業云云，使大安公司陷於錯誤，將車牌五Ａ─六二六號小客車交付後，己○○即將之駛往台北縣中和市之喬富當鋪典當，得款新台幣（下同）十五萬元，並
    花用殆盡（典當得款花用部分為不罰之後行為，詳理由所述），大安公司始知受
    騙。
二、案經大安公司代表人乙○○訴由台灣基隆地方法院檢察署檢察官偵查起訴。
    理  由
一、訊據被告己○○固坦承向大安公司租用系爭計程車，並駛往喬富當鋪典當，得款
    十五萬元等情不諱，然矢口否認有何詐欺情事，並辯稱：租車雖以其名義為之，
    但實際上是丙○○及丁○○要租的，後來到喬富當鋪典當亦為丁○○介紹，當得
    款項為丙○○拿走，並未留借據或憑證，這件事是他們二人套好的，伊只是被人
    利用云云。
二、經查被告於右揭時地，以其名義向大安公司之職員章博翔租車，業據證人章博翔
    、丙○○結證在卷，且有租賃合約書影本附卷可稽。租得系爭汽車後，同日即將
    之駛往喬富當鋪典當，得款十五萬元之事實，亦據證人丁○○及喬富當鋪負責人
    戊○○供證屬實。被告一面租用車輛，一面即將租得車輛典當，嗣後未繳納車租
    ，亦不還車，為證人章博翔指證甚詳，顯見其租車伊始即有詐欺之故意昭然若揭
    。被告雖以其遭人利用為辯，然被告乃四十三年十二月二十日生，有年籍訊問筆
    錄存卷可查，行為時已四十餘歲，且為計程車司機，為其所自承，當富社會經驗
    ，豈有任令丙○○、丁○○片面指使即予聽從，更將所得任由丙○○取走，卻毫
    不留存憑據之理，所辯違反經驗法則，不足採信，其犯罪事證甚為明確，犯行堪
    以認定，應依法論科。
二、按刑法上之詐欺罪與侵占罪，雖同屬侵害財產法益之犯罪，然侵占罪係以行為人
    先合法持有他人之物，嗣變易其原來之持有意思而為不法所有之意思，予以侵占
    為構成要件；而詐欺罪係以行為人原未持有他人之物，因意圖不法所有，施用詐
    術手段使人陷於錯誤而交付財物為構成要件。兩者在行為人犯罪過程中，因何時
    起意犯罪及其犯罪之方法有所不同而異其適用。經查被告係於租車伊始即有不法
    所有意圖及詐欺之故意，已如前述認定，是核被告所為，係犯刑法第三百三十九
    條第一項之詐欺取財罪。爰審酌被告曾犯如事實欄所載犯罪，有台灣高等法院全
    國被告前案記錄表在卷可參，雖不構成累犯，然素行尚非良善，本件犯罪侵害他
    人財產法益非輕，並其犯罪後態度等一切情狀，量處如主文所示之刑，及諭知易
    科罰金之折算標準示懲。
三、公訴意旨另以：被告己○○將租用之五Ａ─六二六號汽車，駛往喬富當鋪，向該
    當鋪負責人戊○○佯稱該車為其所有，使戊○○陷於錯誤，而同意典當並交付十
    五萬元，因認此部分亦涉刑法第三百三十九條第一項之詐欺取財罪。按前後之行
    為雖可獨立成罪，然如後行為僅屬前行為之附隨行為或確保行為，則處罰前行為
    足以吸收該後行為之不法內涵，就已合併於前行為加以處罰之後行為而言，即稱
    之不罰之後行為。例如竊得財物後再加以典當，該侵占之後行為，即屬不罰之後
    行為（林山田教授著：刑法通論，第五一二頁參照）。經查本件被告詐得汽車一
    輛後，駛往當鋪典當，就此典當詐財之後行為，僅屬前行為之附隨行為。前行為
    即詐財行為既經處罰，已足以吸收該後行為之不法內涵，揆諸前揭說明，即毋庸
    再予處罰。因公訴人認此部分與前開經論罪科刑部分有連續犯之裁判上一罪關係
    ，故不另為無罪之諭知。
據上論斷，應依刑事訴訟法第二百九十九條第一項前段，刑法第三百三十九條第一項
前段、第四十一條第一項、罰金罰鍰提高標準條例第一條前段、第二條，判決如主文
。
本案經檢察官吳佳齡到庭執行職務
中    華    民    國    九  十  一    年    五      月    二  十  一    日
                                      臺灣基隆地方法院刑事第二庭
                                            法      官    邱志平
右正本證明與原本無異。
對於本件判決如有不服，應於收受送達後十日內，向本院提出上訴書狀，上訴於臺灣
高等法院，並按他造當事人之人數附具繕本。
                                            書  記  官    彭淑芳
中    華    民    國    九  十  一    年    五      月    二  十  二    日
附錄論罪法條
刑法第三百三十九條第一項：
意圖為自己或第三人不法之所有，以詐術使人將本人或第三人之物交付者，處五年以
下有期徒刑、拘役或科或併科一千元以下罰金。
